【裁判字號】    98,上訴,987
【裁判日期】    980930
【裁判案由】    違反槍砲彈藥刀械管制條例
【裁判全文】
臺灣高等法院高雄分院刑事判決         98年度上訴字第987號
上  訴  人
即  被  告  乙○○
選任辯護人  黃仕昆律師
上列上訴人因違反槍砲彈藥刀械管制條例案件，不服臺灣高雄地
方法院98年度訴字第420 號中華民國98年5 月26日第一審判決（
起訴案號：臺灣高雄地方法院檢察署98年度偵字第6252號），提
起上訴，本院判決如下：
    主  文
上訴駁回。
    事  實
一、乙○○（綽號長腳）前因妨害公務案件，經臺灣高雄地方法
    院以97年度審簡字第2793號判處有期徒刑3 月確定，於民國
    （下同）98年1 月15日易科罰金執行完畢。猶不知悔改，明
    知未經許可，不得無故寄藏具有殺傷力之各式槍枝、子彈，
    竟基於寄藏可發射子彈具有殺傷力之改造槍枝、子彈之犯意
    ，於97年3 月間某日，在高雄市前鎮漁港附近某處，同時收
    受友人何俊龍（97年5 月8 日死亡）委託保管可發射子彈具
    有殺傷力之仿BERETTA 廠92FS型半自動改造手槍1 枝（含彈
    匣1 個，槍枝管制編號：0000000000號）及具殺傷力之子彈
    2 顆，寄藏在高雄縣鳳山市○○路52巷25弄21之3 號其舊宅
    陽台。嗣乙○○於98年2 月9 日上午6 時許，攜帶上開槍彈
    至高雄市○○區○○路與民生路口「壺說八道KTV 」飲酒消
    費，酒醉取出上開手槍比劃後，搭乘計程車離去，於98年2
    月9 日6 時48分許，行經高雄市三民區中博高架橋上時，因
    心情不佳，竟搖下車窗，持上開改造槍枝朝車外射擊1 發，
    不慎射穿距射擊地點約65至70公尺處之高雄市○○區○○街
    18 之4號5 樓甲○○居住房間之窗戶玻璃、房門及在牆壁上
    造成明顯彈孔。經甲○○報警前往處理，分別在甲○○上開
    住處及中博高架橋上拾得彈頭、彈殼各1 顆，並循線追查，
    查知在「壺說八道KTV 」持有槍枝綽號「長腳」之乙○○涉
    有重嫌，於98年2 月11日查得乙○○年籍、住居所及刑事前
    案資料，積極追查中，而乙○○得知警方至「壺說八道KTV
    」調取監視錄影，已查悉其身分及綽號後，於98年2 月18日
    主動前往高雄市政府警察局三民第一分局自白上情，並在高
    雄縣鳳山市○○路52巷25弄21之3 號5 樓陽台扣得上開改造
    槍枝1 枝（含彈匣1 個）及子彈1 顆（鑑定時經試射擊發）
    。
二、案經高雄市政府警察局三民第一分局報告臺灣高雄地方法院
    檢察署檢察官偵查起訴。
    理  由
一、證據能力：
    按被告以外之人於審判外之言詞或書面陳述，除法律有規定
    者外，不得作為證據，刑事訴訟法第159 條第1 項定有明文
    。然被告以外之人於審判外之陳述，雖不符刑事訴訟法第15
    9 條之1 至第159 條之4 之規定，而經當事人於審判程序同
    意作為證據，法院審酌該言詞陳述或書面陳述作成時之情況
    ，認為適當者，亦得為證據，刑事訴訟法第159 條之5 第1
    項亦有明文規定。本判決所引之證據，其原屬傳聞證據部分
    ，檢察官及被告、辯護人均同意作為證據（見本院卷第41頁
    、第42頁準備程序筆錄），本院審酌該言詞陳述或書面陳述
    作成時之情況，認為適當，依刑事訴訟法第159 條之5 第1
    項之規定，具有證據能力。
二、訊據上訴人即被告乙○○固坦承上開寄藏改造槍枝及子彈之
    事實，惟辯稱：本件原審如果是重複製作判決正本送達，先
    後2 次判決書正本製作日期應該不會相同，而不是2 次製作
    判決正本之日期都是98年5 月26日；又原審卷第88之1 頁影
    印之判決原本上右下角蓋的書記官收受章是98年5 月26日，
    「26」是被改過的，不能看出是原來的原本，是第二次送達
    之判決書，記載被告刑期有期徒刑3 年8 月，該次送達之判
    決書是無效的，應以第一次送達之判決書，記載被告刑期有
    期徒刑8 月為準。又被告係自首犯罪；且被告係主動到案，
    並供出槍枝來源；另請求從輕量刑云云。
三、經查：
(一)、1.依卷附影印之原審判決原本（見原審卷第88之1 至88 之4
    頁），其記載之刑期為「處有期徒刑參年捌月」，並經本院
    調取該案主文公告資料（見本院卷第51頁），亦記載刑期為
    「有期徒參年捌月」（本案原審係98年5 月26日下午5 時宣
    判，有宣判筆錄為憑，判決主文公告係於同年月27日依行政
    程序送閱公告），是該判決原本所記載之刑期應為「處有期
    徒刑參年捌月」無誤；至於選任辯護人以上開影印判決原本
    ，其上書記官所蓋收受原本章戳日期是98年5 月26日，「26
    」是被改過的，而質疑該原本之上開記載「處有期徒刑參年
    捌月」，是否事後更改云云，惟由上開宣判翌日即98年5 月
    27日主文公告所記載之刑期即為「處有期徒刑參年捌月」，
    及有如後述第一次送達之判決正本係記載「處有期徒刑  年
    捌月」，並非直接記載「處有期徒刑捌月」等情相互印證以
    觀，顯然選任辯護人認本件判決原本可能有更改，純屬臆測
    之詞，自不足採信。2.本案原審第一次發文送達（即98年6
    月3 日發文）之判決正本其主文所記載之刑期為「處有期徒
    刑  年捌月」（見原審卷第74頁至84頁），亦即漏載「處有
    期徒刑參年捌月」其中「參」字（至於何以發生如此錯誤？
    據原審審判長提出之說明，略以：因電腦系統問題，致判決
    「原本」主文刑期「參年捌月」部分，於傳送給書記官製作
    「正本」時出現「年捌月」所致等語。見本院卷第3 頁）；
    第二次發文送達（即98年6 月11日發文）之判決正本主文所
    記載之刑期為「處有期徒刑參年捌月」（見原審卷第85頁至
    第95頁）。是上開98年6 月3 日發文送達之判決正本所記載
    之主文所記載之刑期與原本主文所記載之刑期，顯然不符。
    3.按刑事判決正本送達後，發現原本錯誤，不得以裁定更正
    ，如係正本記載之主文（包括主刑及從刑）與原本記載之主
    文不符，而影響全案情節及判決之本旨者，亦不得以裁定更
    正，應重行繕印送達，上訴期間另行起算。至若正本與原本
    不符之情形如僅「顯係文字誤寫，而不影響於全案情節與判
    決本旨」者，始得以裁定更正之（最高法院72年台抗字第51
    8 號判例要旨參照）。本案原審第一次發文送達（即98年6
    月3 日發文）之判決正本主文所記載之刑期與原本主文所記
    載之刑期既有不符，而影響於判決本旨，原審因而另行繕印
    送達（98年6 月11日發文），另行起算上訴期間，於法並無
    不合，被告所辯第二次送達之判決書，係無效云云，亦無足
    採，合先敘明。
(二)、被告於上開時間、地點未經許可寄藏可發射子彈具有殺傷力
    之改造槍枝及子彈之事實，業經其於警詢、偵查、原審及本
    院審理時，坦承不諱（警卷第1 頁至5 頁、偵卷第4 、5 頁
    、47至50頁、原審卷第10、18、44、51頁、本院準備程序筆
    錄、審判筆錄），並有高雄市政府警察局三民第一分局扣押
    筆錄、扣押物品目錄表、查獲槍彈之現場相片4 張及「壺說
    八道KTV 」監視錄影翻拍相片2 張、何俊龍個人除戶資料查
    詢結果在卷可參（警卷第17至20頁、第21至23頁、偵卷第51
    頁）。另扣案槍彈經送請內政部警政署刑事警察局鑑定結果
    ，認扣案手槍（含彈匣1 個，槍枝管制編號：0000000000號
    ），係由仿BERETTA 廠92FS型半自動手槍所製造之槍枝，換
    裝土造金屬槍管而成之改造手槍，擊發功能正常，可供擊發
    適用子彈使用，認具殺傷力；扣案子彈1 顆，係由金屬彈殼
    加裝直徑9.0mm 金屬彈頭之土造子彈，經試射可擊發，認具
    殺傷力，有該局98年3 月23日刑鑑字第0980022526號鑑驗書
    在卷可據（偵卷第58、59頁）。又被告於98年2 月9 日6 時
    48分許搭乘計程車行經高雄市三民區中博高架橋上時，因心
    情不佳，搖下車窗，持上開槍枝朝車外射擊1 發，子彈射穿
    距射擊地點約65至70公尺處甲○○住處之窗戶玻璃、房門及
    在牆壁上造成明顯彈孔等情，經被告供述明確，並經證人甲
    ○○於警詢中及承辦警員邱良濱於審理中分別證述詳明（警
    卷第11至12頁、原審卷第44反頁），復有高雄市政府警察局
    刑事鑑識中心現場勘察初報表、現場平面圖、高雄市政府警
    察局現場勘察報告、勘察採證同意書、現場測繪圖2 張、甲
    ○○上開住處遭槍擊現場勘察相片及拾獲之彈頭、彈殼相片
    44張附卷可憑（警卷第28、38、39頁、偵卷第18至45頁），
    由子彈經擊發飛行達約65至70公尺後，仍可射穿窗戶玻璃及
    房門，並在堅硬之牆壁上留下明顯彈孔等情判斷，足認被告
    所擊發子彈之動能可對人體造成傷害，應具殺傷力。是被告
    之自白與事實相符，本案事證明確，被告有前揭寄藏可發射
    子彈具有殺傷力槍枝及子彈之犯行堪以認定，應依法論科。
四、核被告所為，分別係犯槍砲彈藥刀械管制條例第8 條第4 項
    之未經許可寄藏可發射子彈具有殺傷力之槍枝罪、同法第12
    條第4 項之未經續可寄藏子彈罪。被告持有改造槍枝及子彈
    等行為，為寄藏之當然結果，不另論罪（最高法院74台上34
    00號判例意旨參照）。被告以一寄藏行為觸犯上開二罪名，
    係想像競合犯，應依刑法第55條規定，從一重之未經許可寄
    藏可發射子彈具有殺傷力之槍枝罪處斷。被告前因妨害公務
    案件，經臺灣高雄地方法院以97年度審簡字第2793號判處有
    期徒刑3 月確定，於98年1 月15日易科罰金執行完畢，有臺
    灣高等法院被告前案紀錄表在卷可憑，被告於有期徒刑執行
    完畢後，5 年內故意再犯本件有期徒刑以上之罪，為累犯，
    應依刑法第47條第1 項之規定，加重其刑。又被告雖辯稱其
    係自首犯罪云云，惟按刑法第62條所定自首減刑，係以對於
    未發覺之犯罪，在有偵查犯罪職權之公務員知悉犯罪事實及
    犯人之前，向職司犯罪偵查之公務員坦承犯行，並接受法院
    之裁判而言。苟職司犯罪偵查之公務員已知悉犯罪事實及犯
    罪嫌疑人後，犯罪嫌疑人始向之坦承犯行者，為自白，而非
    自首。而所謂發覺，不以有偵查犯罪之機關或人員確知其人
    犯罪無誤為必要，僅須有確切之根據得為合理之可疑者，亦
    屬發覺（最高法院97年台上字第5969號判決參考）。本案經
    甲○○於98年2 月9 日報警處理後，經警循線至上開「壺說
    八道KT V」查訪得知有綽號「長腳」之男子於該日持槍消費
    ，並調得該「長腳」持手槍比劃之監視器錄影畫面，經進一
    步探訪，查知綽號「長腳」男子之真實姓名為被告乙○○，
    並於98年2 月11日調取被告之個人戶籍資料及個人刑案資料
    ，並至被告住處及出入娛樂場所進行訪查等情，亦據證人即
    承辦警員黃政陽於原審審理中證述明確（原審二卷第46、47
    頁），且有列印日期為98年2 月11日之被告個人戶籍資料及
    個人刑案資料在卷可憑（警卷第6 至9 頁），而被告亦自承
    於98年2 月9 日在上開中博高架橋上開槍後，再至「壺說八
    道KTV 」時，經店員告知警方已前來調查持槍之事，並已得
    知其綽號及相關年籍資料，良心感到後悔，於98年2 月18日
    主動至警局說明案情等語（警卷第8 頁、原審二卷第11、47
    反頁），核與證人黃政陽證述於98年2 月18日被告主動至警
    局自白案情前已掌握被告身分而至被告出入處所查訪之情形
    相符，足見警方於被告98年2 月18日至警局接受調查前，已
    由「壺說八道KTV 」中被告持槍比劃之監視器錄影畫面，知
    悉持有槍枝之犯罪事實，且由調查被告綽號及相關年籍資料
    ，警方已有確切之根據而合理懷疑該持槍之犯罪人即為被告
    ，故被告所為核與自首要件未合，辯護人主張被告於98年2
    月18日主動至警局自白案情，成立自首，應非可採；至被告
    雖於偵審中自白犯罪，但警方查獲扣案之改造槍枝及子彈，
    並非由被告供出槍彈之來源及去向而查獲，自無槍砲彈藥刀
    械管制條例第18條第4 項減輕或免除其刑規定之適用。
五、原審以被告未經許可寄藏可發射子彈具殺傷力之槍枝、子彈
    之犯行，事證明確，適用槍砲彈藥刀械管制條例第8 條第4
    項、第12條第4 項，刑法第11條前段、第55條、第47條第1
    項、第42條第3 項前段、第38條第1 項第1 款之規定，審酌
    被告未經許可寄藏改造手槍、子彈，並曾持槍朝車外射擊1
    發，其行為對於社會治安確具有潛在危險性，惟念其犯後坦
    承犯行，於持槍朝車外射擊1 發後，因良心不安而至警局投
    案，顯有悔意，且除持槍朝車外射擊1 發外，並未持前揭槍
    、彈涉犯他罪，並參酌被告寄藏槍、彈之數量、期間等一切
    情狀，量處有期徒刑3 年8 月，併科罰金新臺幣8 萬元，罰
    金如易服勞役，以新臺幣1 千元折算1 日。並以扣案改造手
    槍1 枝（含彈匣1 個，槍枝管制編號0000000000
    號），經送鑑定結果，具殺傷力，業如前述，屬違禁物，均
    應依刑法第38條第1 項第1 款規定宣告沒收；至被告於98年
    2 月9 日6 時48分許在高雄市三民區中博高架橋上所擊發及
    鑑定試射之子彈各1 顆（共2 顆），雖具殺傷力，惟其中1
    顆已因射擊甲○○房間窗戶而擊發、另1 顆鑑定時試射，而
    均喪失其違禁物之性質，故不予宣告沒收。原審認事用法核
    無違誤，量刑亦稱妥適，被告上訴意旨仍執前詞而指摘原判
    決不當，為無理由，應予駁回。
據上論斷，應依刑事訴訟法第368條，判決如主文。
本案經檢察官陳宗吟到庭執行職務。
中    華    民    國    98    年    9     月    30    日
              刑事第六庭    審判長法  官  王憲義
                                  法  官  簡志瑩
                                  法  官  邱永貴
以上正本證明與原本無異。
如不服本判決應於收受本判決後10日內向本院提出上訴書狀，其
未敘述上訴理由者，並得於提起上訴後10日內向本院補提理由書
狀（均須按他造當事人之人數附繕本）「切勿逕送上級法院」。
中    華    民    國    98    年    9     月    30    日
                                  書記官  蔡佳君
附錄本判決論罪科刑法條：
槍砲彈藥刀械管制條例第8條
未經許可，製造、販賣或運輸鋼筆槍、瓦斯槍、麻醉槍、獵槍、
空氣槍或第4 條第1 項第1 款所定其他可發射金屬或子彈具有殺
傷力之各式槍砲者，處無期徒刑或5 年以上有期徒刑，併科新臺
幣1 千萬元以下罰金。
未經許可，轉讓、出租或出借前項所列槍枝者，處5 年以上有期
徒刑，併科新臺幣1 千萬元以下罰金。
意圖供自己或他人犯罪之用，而犯前二項之罪者，處無期徒刑或
7 年以上有期徒刑，併科新臺幣1 千萬元以下罰金。
未經許可，持有、寄藏或意圖販賣而陳列第1 項所列槍枝者，處
3年 以上10年以下有期徒刑，併科新臺幣700 萬元以下罰金。
第1項至第3項之未遂犯罰之。
槍砲彈藥刀械管制條例第12條
未經許可，製造、販賣或運輸子彈者，處1 年以上7 年以下有期
徒刑，併科新台幣500 萬元以下罰金。
未經許可，轉讓、出租或出借子彈者，處6 月以上5 年以下有期
徒刑，併科新台幣300 萬元以下罰金。
意圖供自己或他人犯罪之用，而犯前二項之罪者，處3 年以上10
年以下有期徒刑，併科新台幣700 萬元以下罰金。
未經許可，持有、寄藏或意圖販賣而陳列子彈者，處5 年以下有
期徒刑，併科新台幣300 萬元以下罰金。
第 1 項至第 3 項之未遂犯罰之。


司法院資訊處製作；財團法人民間司法改革基金會備份。
